【裁判字號】    99,交聲,841
【裁判日期】    990713
【裁判案由】    違反道路交通管理處罰條例聲明異議
【裁判全文】
臺灣桃園地方法院交通事件裁定         99年度交聲字第841號
原處分機關  交通部公路總局新竹區監理所
異  議  人
即受處分人  甲○○
上列異議人即受處分人因違反道路交通管理處罰條例案件，對於
交通部公路總局新竹區監理所於民國99年5 月25日所為之處分（
桃監裁罰字第裁52-DP0000000號），聲明異議，本院裁定如下：
    主  文
異議駁回。
    理  由
一、按汽車駕駛人轉彎時，轉彎車不讓直行車先行，處新臺幣（
    下同）600 元以上1800元以下罰鍰；又汽車駕駛人有第48條
    情形者，記違規點數1 點；又汽車駕駛人，駕駛汽車違反道
    路交通安全規則，因而肇事致人受傷者，記違規點數3 點；
    道路交通管理處罰條例第48條第1 項第6 款、第61條第3 項
    及第63條第1項第1款分別定有明文。
二、原處分意旨略以異議人即受處分人甲○○於民國99年1 月7
    日10時10分許，駕駛車牌號碼ZB-9923 號自用小客貨車，在
    桃園縣大園鄉○○○路、五青路口時，因「轉彎車不讓直行
    車先行」及「肇事致人受傷」，經桃園縣政府警察局交通隊
    於99年3 月17日依違反道路交通管理處罰條例第48條第1 項
    第6 款及第61條第3 項，填製桃警局交字第DP0000000 號舉
    發違反道路交通管理事件通知單（下稱舉發單）舉發；異議
    人不服舉發事實，向原處分機關即交通部公路總局新竹區監
    理所中壢監理站轉桃園市監理站提出申訴，原處分機關調查
    結果，仍認異議人確有前開違規行為，而依據道路交通管理
    處罰條例第48條第1 項第6 款、第61條第3 項、第63條第1
    項（漏載第1 款）及違反道路交通管理事件統一裁罰基準及
    處理細則第41條、第43條、44條及第67條之規定，於99年5
    月25日裁處異議人900 元罰鍰，記違規點數4 點。
三、異議人聲明異議意旨略以：當時大貨車車速過快，撞擊後我
    快速下車怕大貨車逃逸，沒想到大貨車司機傅文龍醉茫茫問
    我發生什麼事後，隨即打電話給他公司，公司十多分鐘後拿
    飲料給他解酒，我們在現場等了1 個多小時警員才到，並做
    酒測，酒測前還給大貨車司機礦泉水，喝完才做酒測，這個
    數據對嗎？2 個多小時候才到分隊做平衡檢測準嗎？又事故
    發生時我車頭已到五青路口，無從禮讓來車，應係大貨車司
    機開車邊喝酒，未注意車前狀況所致，員警於交通事故圖上
    處理摘要記載太離譜，附上車損報價單，可知當時大車車速
    有多快等語。
四、經查：
（一）本件異議人於前述時間，駕駛ZB-9923 號自用小客車（下
      稱A 車），自中正東路欲左轉彎至五青路時，在路口與傅
      文龍所駕駛之F5-525號之自用大貨車（下稱B 車）發生車
      禍，撞擊處分別為A 車之右後方及B 車之右前方，A 車左
      後車尾並擦撞在五青路等停紅燈、由徐世琦駕駛之
      5U-5207 號自小客車（下稱C 車）左前方，造成A 車乘客
      藍國瑛受有頭皮撕裂傷、腰部疼痛擬拉傷等傷害，為桃園
      縣政府警察局交通隊警員於99年3 月17日製單舉發等情，
      為異議人所不爭執，並有異議人、傅文龍、徐世琦及藍國
      瑛之調查筆錄各1 份、道路交通事故現場圖、道路交通事
      故調查報告表(一)、(二)各1 紙、壢新醫院診斷證明書1 紙及
      現場照片18幀及本件舉發單、裁決書各1 份（違規時間均
      誤載為10時0 分）在卷可稽，堪認為真。
（二）觀察現場圖及現場照片，車體散落物係分布在C 車前方、
      B 車撞擊後停置位置之右側處，應認撞擊點即在該處，而
      該處緊臨B 車行進方向通過十字路口後之邊緣處，佐以異
      議人自承「（事故發生前你有無發現到對方？距離多遠？
      你採取種反應措施？）有發現對方，他當時還很遠，他車
      速很快，我車輛當時的位置來不及反應，接著我的廂型車
      被撞偏後，我的車尾就擦撞路口停等的5U-5207 號自小客
      （即C 車）左前方」等語（參異議人99年1 月7 日調查筆
      錄），異議人駕駛之A 車在左轉彎至五青路前，已看見前
      方對向車道之B 車直行而來，異議人未讓直行車先行，反
      而提前左轉，以致於在十字路口之B 車直行方向、C 車等
      停處之前方，二車發生撞擊，並因此造成其乘客藍國瑛受
      有前揭傷害，應認異議人確有轉彎車不讓直行車先行之違
      規行為；而B 車駕駛人傅文龍於進入十字路口前已見欲左
      轉彎之異議人駕駛之A 車，卻未採取必要安全措施，以致
      發生本件車禍，造成乘客藍國瑛受傷，亦與有過失。
（三）異議人答辯事故發生時其車頭已到五青路口，無從禮讓來
      車等語，惟異議人轉彎車於轉彎前既已見對向直行來車，
      原應「讓」直行車先行，且彼時並非無從禮讓，乃異議人
      未為禮讓，仍逕自為左轉彎，異議人對本件車禍，自有肇
      事責任，所辯尚難足採。
（四）又異議人答辯B 車駕駛傅文龍酒駕，且其等在現場等了1
      個多小時警員才到，酒測前還給傅文龍礦泉水，喝完才做
      酒測等語，惟異議人所提之異議狀中自陳當日10時10 分
      發生車禍，而B 車駕駛人傅文龍係於同日10時45分施實酒
      測一節，有當事人酒精測定紀錄表1 紙附卷可查，是10時
      10分發生車禍後至警員為傅文龍實施酒測時間之間隔約35
      分鐘，並非異議人所述之1 個多小時，異議人所述已難憑
      採；且依內政部警政署所制定之「取締酒後駕車程序」，
      警員於實施酒測前需確認者係受測者是否飲酒結束15 分
      鐘以上，其目的乃在於避免甫飲酒完畢後可能因口腔內仍
      有含酒精成分之物品殘留，致影響檢測結果，故提供礦泉
      水使受測者以漱口之方式將該酒精殘留物加速吞嚥，故警
      員提供礦泉水於傅文龍乃係依作業流程實施酒測，也未見
      傅文龍有積極拒絕接受酒精測試或消極推諉拖延之情形，
      時間亦尚在可容許之範圍，程序難謂有何瑕疵不當之處，
      異議人質疑警員不公等語，應無足採；再者，人體內酒精
      含量倒推計算代謝率，依交通部運輸研究所於77年8 月間
      針對國人進行實驗研究指出，約為每小時每公升0.0628毫
      克（引自中央警察大學交通學系陳高村著「吐氣中酒精含
      量倒推計算過程」一文），查傅文龍經酒測後，其呼氣酒
      精濃度為每公升0.06毫克，依前揭酒精代謝率推算20分鐘
      前之酒精濃度（35分鐘-15 分鐘=20 分鐘），約在每公升
      0.09毫克，與不得酒後駕車之標準值每公升0.25毫克，仍
      有差距，是異議人主張車禍發生係因B 車駕駛人傅文龍醉
      茫茫駕車等語，尚難採信。
（五）另本件車禍肇事責任，除A 車駕駛人即異議人「轉彎車不
      讓直行車先行」外，尚有B 車駕駛人傅文龍「行車未注意
      車前狀況」一節，有桃園縣政府警察局99年4 月28日桃警
      交字第0990053122號函在卷可參，且綜合上述說明，應認
      本件之相關裁處，並無違誤或不法之情形。異議人另提出
      車損照片，主張其車損嚴重，顯見B 車車速有多快等語，
      惟本件車禍B 車駕駛傅文龍亦有未注意車前狀況之肇事責
      任說明已如上述，且該處速限為時速50公里，傅文龍在警
      詢時供稱當時時速為50公里，是其並未超速，而又無其他
      證據證明B 車超速，是異議人所提之車損照片亦難為有利
      於異議人之認定。
五、綜上所述，異議人確有舉發之違規事實，又原處分機關依道
    路交通管理處罰條例第48條第1 項第6 款、第61條第3 項及
    第63條第1 項（漏載第1 款）、違反道路交通管理事件統一
    裁罰基準及處理細則及違反道路交通管理事件統一裁罰基準
    表所載之裁罰標準之相關規定，裁處異議人900 元之罰鍰，
    記違規點數4 點，並無不當，本件異議為無理由，應予駁回
    。
六、應依道路交通安全管理處罰條例第87條第2 項、道路交通案
    件處理辦法第19條，裁定如主文。
中    華    民    國    99    年    7     月    13    日
                      交通法庭 法  官  楊麗文
以上正本證明與原本無異。
如不服本裁定，應於裁定送達後五日內向本院提出抗告狀。
                               書記官  柯凱騰
中    華    民    國    99    年    7     月    13    日

司法院資訊處製作；財團法人民間司法改革基金會備份。
